【裁判字號】    94,上易,2
【裁判日期】    950620
【裁判案由】    請求給付遊覽車靠行費
【裁判全文】
福建高等法院金門分院民事判決           94年度上易字第2號
上  訴  人  金樺汽車股份有限公司
法定代理人  甲○○
訴訟代理人  沈炎平律師
訴訟代理人  盧烽池律師
被上訴人    乙○○
上列當事人間請求給付遊覽車靠行費等事件，上訴人對於中華民
國93年12月22日福建金門地方法院93年度訴字第37號第一審判決
提起上訴，本院於95年5 月16日辯論終結，判決如下：
    主  文
上訴駁回。
第二審訴訟費用由上訴人負擔。
    事實及理由
一、按訴訟事件當事人無訴訟能力，未由法定代理人合法代理者
    ，除其情形可補正者外，應裁定駁回。又提起上訴應表明當
    事人及法定代理人，上訴不合法者，第二審應以裁定駁回之
    。上訴人有律師為訴訟代理人，或依書狀上之記載，可認其
    明知上訴要件有欠缺者，法院得不行民事訴訟法第四百四十
    二條第二項及第四百四十四條第一項但書之程序。民事訴訟
    法第二百四十九條第一項、第四百十一條第一項、四百四十
    四條第一項及民事訴訟法施行法第九條分別定有明文。
二、本件上訴人起訴主張：被上訴人前於民國八十六年三月一日
    向上訴人買下股東林朝豐之股權，兩造並協議由上訴人提供
    車號ＷＷ─○○九號、ＷＷ─○一一號營業遊覽大客車（下
    稱系爭車輛）與被上訴人在外自營，至被上訴人則應給付上
    訴人每月每輛車新臺幣（下同）五千元之靠行事務費。詎被
    上訴人於上訴人向經濟部商業司辦妥股東變更登記後，竟從
    未依協議內容給付上訴人前揭費用，迭經催討迄今仍置之不
    理。且系爭車輛僅係交由被上訴人使用，由其對外營業，絕
    非讓與所有權，蓋上訴人所有車輛如欲買賣均須經公司董事
    會同意，又自系爭車輛車籍至今仍未轉至被上訴人名下此點
    以觀，亦可知系爭車輛所有權自始即未曾移轉予被上訴人。
    爰依兩造協議提起本訴，並聲明：被上訴人應給付上訴人自
    八十六年三月一日起至清償日止，系爭車輛每月共一萬元之
    靠行事務費，被上訴人應返還系爭車輛之牌照共四面與上訴
    人。
三、原審判決「原告之訴駁回。訴訟費用由原告負擔。」上訴人
    不服原判決，聲明上訴。於上訴期間，被上訴人主張上訴人
    法定代理人未經合法代理。上訴人對此則陳稱由法院依法判
    決。
四、經查，被上訴人確已另案起訴主張：「金樺公司於民國91年
    4 月間變更登記前，原有董事長吳瑞珍於87年11月22日死亡
    ，原監察人蔡天賞及原董事吳振木分別於87年8 月10日及89
    年10月6 日將股權全部轉讓原告蔡福星，依公司法第197 條
    第1 項及第227 條之規定，蔡天賞之監察人身分及吳振木之
    董事身分已當然解任，金樺公司並未為監察人之補選；且89
    年10月6 日以後，金樺公司董事僅剩陳金一人，依公司法
    第192 條第1 項之規定，金樺公司董事會組織已不復存在，
    自無董事會決議可言。被告陳金明知上情，竟仍製作不實
    之金樺公司91年3 月27日股東臨時會議事錄（下稱系爭股東
    臨時會議紀錄），記載「出席股東計八人；代表股數計參佰
    萬股；主席吳瑞珍」等事項，並決議『修正章程如章程修正
    條文對照表』及『選任董事甲○○（當選權數參佰萬股）、
    陳金（當選權數參佰萬股）、莊厥亮；選任監察人吳明生
    （當選權數參佰萬股）、袁銓宏（當選權數參佰萬股）』等
    內容，並盜蓋已歿金樺公司原董事長吳瑞珍之印章於系爭股
    東臨時會議事錄，並於91年4 月4 日由被告甲○○持之向經
    濟部為上開董監事之變更登記。惟系爭股東臨時會既不存在
    ，則無修正章程及改選被告甲○○、陳金、莊厥亮為董事
    ，改選被告吳明生、袁銓宏為監察人等決議可言。又縱認金
    樺公司確於91年3 月27日召開股東臨時會，然因當時金樺公
    司已無董事長，亦無董事會之組織存在，系爭股東臨時會即
    非合法成立之意思機關，自不能為有效之決議，所為修正章
    程及改選被告甲○○、陳金、莊厥亮為董事；改選被告吳
    明生、袁銓宏為監察人等決議當然無效。」（褔建金門地方
    法院94年度訴字第27號確定判決參照）並據法院於95年3 月
    17日判決「確認被告金樺汽車股份有限公司民國九十一年三
    月二十七日之股東臨時會決議不存在。確認被告金樺汽車股
    份有限公司與被告甲○○、袁銓宏、陳金、莊厥亮、吳明
    生間董事、監察人之委任關係不存在。」並於95年4 月23
    日確定，有上揭判決正本及確定證明書在卷可憑；復據本院
    調卷核實。
五、上訴人公司已無從再補正法定代理人一事，亦據其訴訟代理
    人於訴訟進行中得知其事，揆諸首揭規定，本件起訴、上訴
    均不合法，且無從進行補正。
六、第按民事訴訟法第四百四十九條第二項明文規定「原判決依
    其理由雖屬不當，而依其他理由認為正當者，應以上訴為無
    理由。」是本件固因原審未及就上訴人法定代理人未經合法
    代理予以審查致逕為實體判決，其判決理由難謂無不當；然
    依前所述，本件既應認上訴不合法，且上訴人一方明知上訴
    人公司先前並無與被上訴人間，有何上訴人起訴意旨所稱之
    實體爭執，猶仍提起訴訟，亦足徵其訴顯無理由。上訴意旨
    仍執前詞指摘原判決不當，求予廢棄改判，為無理由，應予
    駁回。
七、本件事證已臻明確，兩造其餘攻擊防禦方法及舉證，經審酌
    結果，核於判決結果無影響，爰不逐一論述，附此敘明。
八、據上論結，本件上訴為無理由，依民事訴訟法第449 條第2
    項、第78條，判決如主文。
中    華    民    國    95    年    6     月    20    日
                  民事庭審判長法  官 蔡 清 遊
                              法  官 陳 世 宗
                              法  官 黃 玉 清
上開正本係照原本作成。
不得上訴。
中    華    民    國    95    年    6     月    20    日


司法院資訊處製作；財團法人民間司法改革基金會備份。
